【裁判字號】    98,簡上,267
【裁判日期】    980728
【裁判案由】    詐欺
【裁判全文】
臺灣高雄地方法院刑事判決             98年度簡上字第267號
上  訴  人
即  被  告  甲○○
上列上訴人即被告因詐欺案件，不服本院高雄簡易庭中華民國98
年2 月26日97年度審簡字第6594號刑事簡易判決（聲請簡易判決
處刑案號：臺灣高雄地方法院檢察署97年度偵緝字第2443號），
提起上訴，本院管轄之第二審合議庭判決如下：
    主  文
上訴駁回。
    事實及理由
一、本判決後述所引用之證據資料，其中傳聞證據部分，縱無刑
    事訴訟法第159 條之1 至第159 條之4 或其他規定之傳聞證
    據例外情形，亦因檢察官及被告或同意可作為證據使用，或
    未聲明異議，依刑事訴訟法第159 條之5 第1 項、第2 項之
    規定，本院審酌該證據作成之情況，認為適當，自得為證據
    。
二、本案經本院審理結果，認本院高雄簡易庭97年度審簡字第65
    94號判決認事用法及量刑均無不當，應予維持，並引用前揭
    判決書事實、證據及理由之記載（如附件，含檢察官聲請簡
    易判決處刑書）。
三、上訴人即被告甲○○上訴意旨略以：伊雖有申辦聲請簡易判
    決處刑書所載之三個帳戶，並將帳戶、金融卡、印章及密碼
    等物，交予姓名年籍不詳之成年女子，但係因應徵司機工作
    時，對方表示要用其帳戶轉帳以便購買汽車，故將上開三個
    帳戶、金融卡、印章及密碼交付對方，不知對方將用於詐欺
    ，伊係被騙等語。惟查：
  (一)前開第一商業銀行、彰化商業銀行及郵局帳戶均係上訴人即
    被告所申請設立，上訴人即被告並於96年12月10日至同年月
    17日前某日，在位於高雄市○○○路與大昌路附近之85度C
    蛋糕店，將前開三帳戶之存摺、金融卡、印章及密碼，交與
    姓名年籍不詳之成年女子等情，業據被告於本院供承不諱，
    並有第一商業銀行苓雅分行97年1 月31日97一苓字第22號函
    暨所檢附之開戶資料、彰化銀行九如路分行97年1 月17日彰
    九如字第0970117 號函暨所檢附之開戶資料與印鑑影本及台
    灣郵政股份有限公司高雄郵局函97年1 月15日高營字第0972
    000197號函暨所檢附之帳戶立帳申請書影本與變更資料各乙
    份在卷可憑（以上參警卷第7 頁至22頁），此部分之事實，
    自堪認定。
  (二)被害人丁○○於96年12月17日遭詐欺集團成員以偵辦刑案，
    須至提款機操作匯款為由加以訛詐，使丁○○陷於錯誤，依
    指示於同日10時匯款新臺幣（下同）70萬元至上訴人即被告
    前開第一商業銀行帳戶；於同日11時匯款70萬元至上訴人即
    被告前開彰化銀行帳戶；於同日下午2 時匯款25萬元至上訴
    人即被告前開郵局帳戶乙節，業經證人即被害人丁○○於警
    詢時證述明確（參警卷第1 頁、第2 頁），並有被害人丁○
    ○匯款收據三紙及前開第一商業銀行苓雅分行、彰化銀行九
    如路分行及臺灣郵政股份有限公司高雄郵局函文所檢附之上
    訴人即被告前開帳戶交易明細表各乙份在卷可參（參警卷第
    6 頁、第10頁、第14頁、第22頁），此部份之事實，亦堪認
    定。
  (三)按刑法上之故意，可分為直接故意與不確定故意（間接故意
    ），所謂不確定故意，係指行為人對於構成犯罪之事實，預
    見其發生而其發生並不違背其本意者，刑法第13條第2 項定
    有明文。又按刑法上之幫助犯，係指以幫助之意思，對於正
    犯資以助力，而未參與實施犯罪之行為者而言，是行為人主
    觀上若係以幫助他人犯罪之意思，而在客觀上從事構成要件
    以外之行為，應論以幫助犯。再近來新聞媒體，對於犯罪者
    常大量收集他人存款帳戶，持以供作犯罪使用，藉此逃避檢
    警查緝之情事，多所報導，一般人已可預見此等重要物品如
    落入不明人士手中，極易被利用作為財產犯罪之工具。查本
    件上訴人即被告係高職畢業，曾經擔任嬰兒用品送貨員之職
    務，業據其於本院審理時陳述明確（參本院卷第45頁），以
    上訴人即被告之學經歷，對於上情殊無可能不知，此可由上
    訴人即被告於檢察官偵訊中自承「對方要求我給他們帳戶，
    我有覺得懷疑」等語（參97偵2443號卷第19頁），對照上訴
    人即被告於本院準備程序中陳稱：「在帳戶給他使用的第二
    天發現有異，因為聯絡不到該女子，我有到警局去報案，但
    是警局警員說沒有辦法受理」等語（參本院卷第26頁）而明
    ，蓋上訴人即被告於交付前開帳戶時，既已有所懷疑，而於
    聯絡不到對方時，旋向警方報案，顯然交付之初所懷疑者，
    係對方會利用其帳戶作為財產犯罪工具，否則當無可能於聯
    絡對方無著時，即向職司犯罪偵查之警方報案。又金融帳戶
    之申請開設，並無任何特殊之限制，若徵求司機之公司有向
    匯款之需要，當可自行申設金融機構帳戶，正常營業之公司
    ，自無可能要求員工申設帳戶供公司匯款之用。是本件被告
    應徵工作之初，就對方要求提出帳戶已然有利用為財產犯罪
    之懷疑，且對方所稱需要帳戶使用之理由，亦與正常營運公
    司行事有所不符，依被告上開學經歷，自無可能在所應徵公
    司名稱、公司地點全然不知之情形下，即遽然應不知明人士
    要求，將所申辦帳戶之存摺、印章、提款卡在大馬路上全部
    交付對方，所辯未有幫助犯罪之故意等語，尚難採信。是被
    告隨意交付前開帳戶之存摺、提款卡、印章及密碼等物與不
    認識之人，依被告之智識及生活經驗，其對於將上開帳戶之
    存摺等物交由他人使用，可能遭他人用以供作犯罪之人頭帳
    戶，應有預見之可能性，而依卷內事證，雖無證據證明被告
    知悉詐騙被害人之詐騙份子如何犯罪，惟該等詐騙份子將被
    告提供之帳戶供作提領不法詐騙款項之用，顯然不違反被告
    之本意，被告確有幫助詐欺取財之不確定故意甚明。至證人
    即高雄市政府警察局三民第一分局警員丙○○於本院審理中
    所證（參本院卷39頁），雖與上訴人即被告上開曾經向警局
    報案但未經受理等情大致相符，然因上訴人即被告此部分之
    行為，益加證明其對所交付之帳戶會遭不明人士為財產犯罪
    之用知悉甚詳，有如上述，是證人丙○○上開所證，自難為
    有利上訴人即被告之認定，附此敘明。
  (三)綜上所述，本件事證明確，上訴人即被告所辯不足採信，其
    犯行應堪認定。
四、核被告所為，係犯刑法第30條第1 項、第339 條第1 項之詐
    欺取財罪之幫助犯，應依刑法第30條第2 項之規定，按正犯
    之刑減輕之。原審以被告罪證明確，因而適用刑法第30條第
    1 項前段、第2 項、第339 條第1 項、第41條第1 項前段，
    刑法施行法第1 條之1 之規定，判處被告有期徒刑6 月，如
    易科罰金，以1 千元折算1 日，其認事用法並無違誤，量刑
    亦屬妥適，被告上訴意旨否認犯罪，指摘原判決不當，為無
    理由，應予駁回。
據上論斷，應依刑事訴訟法第455 條之1 第1 項、第3 項、第36
8 條、第373 條，判決如主文。
本案經檢察官乙○○到庭執行職務。
中    華    民    國    98    年    7     月    28    日
                  刑事第十四庭  審判長 法  官  莊松泉
                                       法  官  李俊霖
                                       法  官  林揚奇
上正本證明與原本無誤。
本判決不得上訴。
中    華    民    國    98    年    7     月    28    日
                                       書記官  何明昌
附錄本案論罪科刑法條全文：
刑法第339條第1項
意圖為自己或第三人不法之所有，以詐術使人將本人或第三人之
物交付者，處5 年以下有期徒刑、拘役或科或併科1 千元以下罰
金。


司法院資訊處製作；財團法人民間司法改革基金會備份。
